【裁判字號】    90,交易,64
【裁判日期】    900822
【裁判案由】    過失致死等
【裁判全文】
臺灣嘉義地方法院刑事判決                            九十年度交易字第六四號
    公  訴  人  臺灣嘉義地方法院檢察署檢察官
    被      告  乙○○
右列被告因過失致死等案件，經檢察官提起公訴（九十年度偵字第九五五號），本院
判決如左：
    主  文
乙○○服用酒類，不能安全駕駛動力交通工具而駕駛，處有期徒刑月；又因過失致
人於死，處有期徒刑拾月。應執行有期徒刑壹年。
    事  實
一、乙○○於民國九十年元月二十七日晚上六時許起至九時許止，在嘉義市○○○路
    友人住處服用酒類，其明知飲酒後已達不能安全駕駛動力交通工具之程度，仍於
    當晚十時十五分許自該處駕駛向他人借得之車牌號碼ＮＰ—３４４３號自用小貨
    車上路，嗣於十一時五分許，乙○○沿嘉義市○○路由西向東方向行駛，途經博
    愛路二段與信義路口時，應注意行車速度應依標誌之規定，且汽車行駛時，因雨
    霧致視線不清時，應減速慢行，作隨時停車之準備，並注意車前狀況，隨時採取
    必要之安全措施，而依當時情形，又無不能注意之情形，竟疏於注意，以時速約
    六十公里之速度超速欲駛入博愛路二段。適顏世銘騎乘車牌號碼ＯＱＺ—８０２
    號重型機車附載甲○○，沿信義路由東往西方向行駛至該路口，亦疏未注意車前
    狀況，乙○○所駕駛之小貨車乃與顏世銘所騎乘之機車發生碰撞，致顏世銘、甲
    ○○當場人車倒地，顏世銘受有頭部外傷、腦出血等傷害，甲○○受有左側膝蓋
    挫傷之傷害（過失傷害部分未據告訴）。顏世銘經送醫急救，延至同年月二十八
    日上午十一時八分許死亡。乙○○於肇事後犯罪未被發覺前，向到場處理車禍有
    偵查權之警員張志山自首並接受裁判，且經警測得其吐氣所含酒精成分達每公升
    零點九六毫克。
二、案經顏世銘之父丙○○告訴及嘉義市警察局第一分局報告臺灣嘉義地方法院檢察
    署檢察官相驗後自動檢舉偵查起訴。
    理  由
一、訊據被告乙○○對於右揭犯罪事實坦承不諱，核與告訴人丙○○、證人甲○○於
    警訊、檢察官偵查中及本院審理中所為關於被害人顏世銘發生車禍死亡情節之指
    陳與證述相符（相驗卷第六頁至第十頁、第二十九頁正面至第三十頁正面，本院
    九十年三月七日訊問筆錄第七頁、第八頁），復有刑法第一百八十五條之三案件
    測試觀察紀錄表、酒精濃度測試單、道路交通事故調查報告表、嘉義市警察局舉
    發違反調道路交通管理事件通知單各一紙及交通事故現場相片十七張附卷可稽（
    相驗卷第十三頁、第十五頁至第二十四頁）。而被害人因本件車禍受有頭部外傷
    、腦出血等傷害死亡，亦經檢察官督同檢驗員相驗屬實，製有勘驗筆錄、相驗屍
    體證明書、驗斷書、屍體照片九張在卷可參（相驗卷第二十六頁、第二十七頁、
    第三十六頁至第四十頁，偵查卷第二十三頁至第二十五頁）。按汽車行車速度應
    依標誌之規定，因雨霧致視線不清時，應減速慢行，作隨時停車之準備；又汽車
    行駛時，駕駛人應注意車前狀況，並隨時採取必要之安全措施，道路交通安全規
    則第九十三條第一項第四款、第九十四條第三項分別定有明文，被告駕駛汽車自
    應注意及此。依前開道路交通事故調查報告表所載，本案肇事時、地之路況良好
    ，當時為雨夜，當地時速限制為四十公里，被告並無不能注意之情事，竟疏未注
    意及此，而貿然以時速約六十公里之速度超速行駛，致煞車、閃避均不及而撞及
    被害人所騎乘之機車，被告駕車顯有過失。被告於警訊中雖供稱當時時速約三十
    公里（相驗卷第四頁正面），惟於檢察官偵查中即坦承約六十公里（相驗卷第三
    十頁反面），雖被告於本院審理中又改稱約三、四十公里（本院九十年八月八日
    審判筆錄第三頁），然以卷附道路交通事故調查報告表研判，肇事現場為一寬闊
    之四叉路口，視距良好，苟被告遵行速限，減速慢行，當能即刻發現亦未注意車
    前狀況之被害人，而及時採取必要之安全措施，竟仍發生車禍，被告顯然車速過
    快，自應以其於檢察官偵查中所供之車速較符合實情。本件車禍經本院囑託臺灣
    省嘉雲區車輛行車事故鑑定委員會鑑定，亦認被告服用酒類超過法定標準值，於
    雨夜駕駛自用小貨車，嚴重超速行駛，為肇事主因，雖被害人雨夜騎乘機車疏未
    注意車前狀況，為肇事次因，前開鑑定意見書亦同此見解，然被告駕駛自用小客
    車，雨夜未減速慢行，作隨時停車之準備，反超速行駛，又未注意車前狀況，隨
    時採取必要之安全措施，既屬肇事主因，是被害人縱屬肇事次因，惟本件車禍既
    係被告之前開過失行為所併合肇致，被告仍不能解免其罪責。再被告駕車肇事與
    被害人之死亡結果間，亦顯有相當因果關係。事證明確，被告之犯行堪以認定。
二、核被告乙○○所為，係犯刑法第一百八十五條之三之服用酒類不能安全駕駛動力
    交通工具而駕駛罪、第二百七十六條第一項之過失致人於死罪。被告所犯上開二
    罪間，犯意各別，行為不同，罪名互異，應分論併罰。被告為汽車駕駛人，酒醉
    駕車，因而致人死亡，就所犯過失致人於死罪部分，應依道路交通管理處罰條例
    第八十六條第一項加重其刑。被告於肇事後犯罪未被發覺前，主動向到場處理車
    禍有偵查權之嘉義市警察局第一分局竹園派出所警員張志山陳明係肇事者並接受
    偵訊坦承犯行，此有自首調查表附卷可參（相驗卷第十四頁），為對於未發覺之
    罪自首而受裁判，就所犯過失致人於死罪部分，應依刑法第六十二條前段之規定
    ，減輕其刑，並與前開加重其刑部分，依刑法第七十一條第一項之規定，先加後
    減。爰審酌被告酒後駕車已危害道路使用公眾之行車安全，並果然肇事，本件車
    禍為肇事主因，至今尚未與被害人家屬達成和解賠償全部損害，難認有具體悔過
    之表現及其他一切情狀，分別量處如主文所示之刑，並定其應執行刑，以資儆懲
    。
據上論斷，應依刑事訴訟法第二百九十九條第一項前段，刑法第一百八十五條之三、
第二百七十六條第一項、第六十二條前段、第五十一條第五款，道路交通管理處罰條
例第八十六條第一項，罰金罰鍰提高標準條例第一條前段，判決如主文。
本案經檢察官陳連發到庭執行職務。
中    華    民    國      九十        年      八        月    二十二    日
                                      臺灣嘉義地方法院刑事第二庭
                                          審判長法  官  許  進  國
                                                法  官  林  坤志
                                                法  官  廖  政  勝
右正本證明與原本無異。
如不服本判決，應於判決送達後十日內向本院提出上訴狀( 應附繕本 )。
中    華    民    國      九十        年      八        月    二十二    日
                                                書記官  陳  湘  蓉
附錄本案論罪科刑法條全文
刑法第一百八十五條之三
服用毒品、麻醉藥品、酒類或其他相類之物，不能安全駕駛動力交通工具而駕駛者，
處一年以下有期徒刑、拘役或三萬元以下罰金。
刑法第二百七十六條第一項
因過失致人於死者，處二年以下有期徒刑、拘役或二千元以下罰金。


司法院資訊處製作；財團法人民間司法改革基金會備份。
